【裁判字號】    90,基簡,318
【裁判日期】    900831
【裁判案由】    返還房屋等
【裁判全文】
臺灣基隆地方法院宣示判決筆錄  九十年度基簡字第三一八號
    原      告  乙○○
    被      告  甲○○
右當事人間九十年度基簡字第三一八號返還房屋等事件於中華民國九十年八月三十一
日下午四時在本院民事第七法庭公開宣示判決出席職員如左：
                法      官  陳湘琳
                法院書記官  王靜敏
                通      譯  楊孝龍
朗讀案由兩造均未到
法官朗讀主文宣示判決，並諭知將判決主文、所裁判之訴訟標的及其理由要領，記載
於後：
    主    文
被告應將坐落基隆市○○○路二○八巷一六四弄二十八號二樓房屋遷讓交還原告，並
應給付原告新臺幣壹萬肆仟元，及自民國九十年五月二十日起至交還前開房屋之日止
，按月給付原告新臺幣壹萬伍仟元。
原告其餘之訴駁回。
訴訟費用由被告負擔。
本判決第一項得假執行。
原告其餘假執行之聲請駁回。
    理由要領
一、本件原告原請求被告給付租金新台幣（下同）三萬二千元，於起訴狀繕本送達後
    ，減縮為請求一萬四千元，依民事訴訟法第二百五十六條第二款規定，應予准許
    ，合先敘明。
二、原告起訴主張被告於民國八十八年五月十八日向原告承租坐落基隆市○○○路一
    六四弄二十八號二樓房屋（以下簡稱系爭房屋），租賃期間自八十八年五月二十
    日起至九十年五月十九日止，每月租金八千元，押租金一萬元，現租期已屆滿，
    扣除押租金一萬元，被告尚積欠租金一萬四千元，且拒絕交還房屋，屢經催告，
    均不置理，為此請求被告遷讓返還系爭房屋，並給付積欠之租金一萬四千元，及
    依租賃契約第六條約定，自九十年五月二十日起至遷讓交還房屋之日止按月給付
    以租金五倍計算之違約金即四萬元。
三、原告主張之上開事實，業據原告提出最新房屋租賃契約書及基隆十五支局郵局第
    三○號存證信函影本各一件為證，且為被告所不爭執，原告之主張自堪信為真實
    。按租賃定有期限者，其租賃關係，於期限屆滿時消滅，民法第四百五十條第一
    項定有明文。兩造之租賃契約定有租賃期限，其租賃關係依民法第四百五十條第
    一項規定，於租賃期限屆滿時即九十年五月十九日消滅，被告自有返還前開租賃
    物之義務，從而原告訴請被告遷讓返還系爭房屋，自屬正當，應予准許。又承租
    人應依約定日期，支付租金，民法第四百三十九條有明文規定，依系爭房屋租賃
    契約，租金應於每月二十日以前繳納，被告至租賃期限屆滿時止，以押租金一萬
    元扣抵後，尚積欠租金一萬四千元，是原告請求被告給付此部分租金，洵為有據
    ，亦應准許。
四、按當事人得約定債務人不履行債務時，應支付違約金；又約定之違約金過高者，
    法院得減至相當之數額，民法第二百五十條、第二百五十二條分別定有明文。查
    系爭租賃契約第六條約定乙方（即被告）於租期屆滿時，除經甲方（即原告）同
    意繼續出租外，應即日將租賃房屋誠心按照原狀遷空交還甲方，如不即時遷讓交
    還房屋時，甲方每月得向乙方請求按照租金五倍之違約金至遷讓完了之日止，然
    審酌一般社會經濟狀況及原告實際所受損害情形，本院認原告違約金之請求尚嫌
    過高，應以每月一萬五千元為相當，是原告訴請被告自九十年五月二十日起至遷
    讓返還系爭房屋之日止，每月給付一萬五千元之違約金，為有理由，應予准許，
    逾此部分之違約金請求，為無理由，應予駁回。
五、從而原告請求被告返還系爭房屋，及請求給付積欠之租金一萬四千元，並請求自
    九十年五月二十日起至返還系爭租賃物之日止每月給付一萬五千元之違約金，依
    法並無不合，應予准許。
六、本判決第一項係就民事訴訟法第四百二十七條第二項第一款因房屋定期租賃關係
    所生爭執涉訟所為被告敗訴之判決，應依職權宣告假執行。至原告敗訴部分，其
    假執行之聲請已失所附麗，應予駁回。
中      華      民      國    九十      年      八      月    三十一    日
~B臺灣基隆地方院法院基隆簡易庭
~B          法院書記官  王靜敏
~B          法      官  陳湘琳
右正本證明與原本無異。
本筆錄正本之送達，與判決正本之送達，有同一效力。
對於本件判決如有不服，應於收受送達後二十日內向本院提出上訴書狀，上訴於本院
合議庭，並按他造當事人之人數附具繕本。
中      華      民      國     九十     年      九      月      三      日
~B          法院書記官  王靜敏


司法院資訊處製作；財團法人民間司法改革基金會備份。
